最高法院刑事判決　　　　　　　　　　　　　　　九十一年度台上字第一六五四號
　　上　訴　人　甲○○
右上訴人因違反著作權法案件，不服台灣高等法院台中分院中華民國八十八年十一月
十六日第二審判決（八十八年度上訴字第二三八０號，起訴案號：台灣台中地方法院
檢察署八十八年度偵字第五二０六號），提起上訴，本院判決如左：
    主  文
原判決撤銷，發回台灣高等法院台中分院。
    理  由
本件原判決以上訴人甲○○因意圖出租而擅自以重製之方法侵害他人之著作財產權，
涉有著作權法第九十一條第二項罪嫌，經檢察官提起公訴。該條之罪，依同法第一百
條前段規定，須告訴乃論。而本件被害人博亞科技有限公司（下稱博亞公司）之委任
狀所載受任人係洪鴻麟，並非歐樂影視國際股份有限公司（下稱歐樂公司），致歐樂
公司之告訴為不合法；但博亞公司已於民國八十八年三月五日另具委任狀，授權歐樂
公司有代為提出刑事告訴之權，即已補正歐樂公司代為告訴之合法要件。因而撤銷第
一審諭知不受理之判決，將該案件發回原第一審法院。固非無見。
惟查依卷存之告訴狀記載，本件歐樂公司係以其著作財產權受侵害為由，自列為告訴
人，提出告訴，並非表明博亞公司為被害人並代理該公司告訴之意旨（見偵查卷第十
頁至第十一頁）。歐樂公司職員黃信達於警訊時亦稱：「我因為代理我們公司（歐樂
公司）報案並提出告訴……」等語（見偵查卷第七頁反面）；且博亞公司出具之委任
狀，其受任人為洪鴻麟，並非黃信達（見偵查卷第十三頁），則黃信達在警局所為之
告訴，似係代理歐樂公司，而非代理博亞公司為之。雖博亞公司於八十八年三月五日
出具委任狀，授權歐樂公司有代為提出刑事告訴之權（見偵查卷第一一八頁）；但歐
樂公司如自始以自己名義提出告訴，並非以代理人之身分為博亞公司提出告訴，有無
代理權補正之問題？是否因博亞公司事後授與告訴代理權，遽認博亞公司自始即有合
法之告訴？殊非無疑。又經核卷內資料，歐樂公司取得告訴代理權後，似未據此代理
博亞公司提出任何表示告訴之書狀；複代理人許忠興於偵查中對於檢察官訊問：「本
件是以歐樂影視名義告的？」許忠興仍稱：「是」（見偵查卷第一一三頁），猶無代
理博亞公司告訴之表示。從而本件是否業經博亞公司合法告訴，非無再事探求之餘地
。再，歐樂公司之告訴狀記載：「告訴人（即歐樂公司）業已依著作權法第四條但書
及中美著作權保護協定第四條第三項等規定，取得美國博亞科技有限公司在台灣發行
電腦遊戲軟體品之專有權利人，其權利範圍包括重製權、出租權、銷售權、發行權等
著作財產權能，附呈授權證書原文影本及其中文譯文」（見偵查卷第十頁反面），倘
若屬實，則歐亞公司是否亦為起訴書所指著作財產權之被害人而有告訴權，併應究明
。上訴意旨指摘原判決違背法令，尚非全無理由，應認有撤銷發回更審之原因。
據上論結，應依刑事訴訟法第三百九十七條、第四百零一條，判決如主文。
中      華      民      國    九十一    年      三      月    二十八    日
                              最高法院刑事第四庭
                                  審判長法官  紀  俊  乾
                                        法官  黃  正  興
                                        法官  劉  介  民
                                        法官  陳  東  誥
                                        法官  張  春  福
      右正本證明與原本無異
                                              書  記  官
中      華      民      國    九十一    年      四      月      一      日
